台灣彰化地方法院刑事判決　　　　　　　　　　　　　　九十一年度自字第一一號
　　自　訴　人　壬○○
　　擔當訴訟人　台灣彰化地方法院檢察署檢察官
　　被　　　告　戊○○
　　選任辯護人　朱慧真律師
右列被告因偽造文書等案件，經自訴人提起自訴，本院判決如左：
    主  文
戊○○連續行使偽造私文書，足以生損害於他人，處有期徒刑陸月，如易科罰金，以
參佰元折算壹日，緩刑貳年。
    事  實
一、戊○○於民國八十九年五月一日及九十年一月一日自任會首，召開每會新台幣（
    下同）二萬元之互助會各一會（八十九年五月一日之互助會下稱新Ｆ會，九十年
    一月一日之互助會下稱新Ａ會），新Ｆ會會員連會首在內共三十二人次，新Ａ會
    會員連會首在內共三十四人次，新Ｆ會會期從八十九年五月一日起應至九十二年
    二月五日止，新Ａ會會期從九十年一月一日起應至九十二年八月五日止，均採外
    標制，利息另計，最低標為一千元，約定每月二十五日各會員得假彰化縣員林鎮
    明倫國中辦公室進行投標，會款應於投標後翌月一日至五日前繳清，由戊○○向
    其他會員收取會款後再交付得標之會員。詎於會期中，戊○○意圖為自己不法之
    所有，並基於概括之犯意，先後於九十年五月二十五日及同年十一月二十五日，
    在前揭約定標會地點，於紙條上偽填標息金額二千八百元、三千一百元，並偽簽
    會員丙○○之姓名，依民間互助會習慣足以表示丙○○各以上開標息標取該次互
    助會用意之私文書，偽造完成後即於上述標會期日，在上址持以行使參加新Ｆ會
    、新Ａ會之開標，並標得各該次之會款，足以生損害於丙○○，得標後並使各該
    會不知情之會員陷於錯誤，分別於得標後給付當次會款予戊○○，合計戊○○詐
    得之會款約在一百三十萬元以上。嗣於九十一年一月間戊○○所招集之上開互助
    會停會，經會員查詢始發覺上情。
二、案經壬○○提起自訴。
    理  由
一、自訴人經數次合法傳喚未到，雖其提出乙紙診斷書載明因罹患癌症宜加修養，然
    無法證實渠難以到庭，又據自訴人之前到庭所為之陳述，對被告之指訴前後不一
    ，本院因而認有必要，故依刑事訴訟法第三百三十一條第二項之規定，通知台灣
  彰化地方法院檢察署檢察官擔當本件之訴訟。
二、訊據被告戊○○，矢口否認有前開犯行，辯稱：並未冒標，伊係經丙○○之同意
    ，伊因弄錯對象，以丙○○名義得標，卻將標金交給丁○○，以丁○○名義得標
    ，標金又交付給他人云云。惟查，上開事實業據自訴人指訴綦詳，且證人丙○○
    亦到庭證稱，其參加被告招組之新Ｆ會及新Ａ會各一會，至停會前均係活會，渠
    未曾到場標會，新Ａ會為被告冒標，新Ｆ會其曾向被告說要標，但被告向伊稱未
    得標，後來經自訴人告知才知其會已被標走，而經查證，該會為丁○○所取走，
    又被告以其名義標走新Ｆ會，標息多少伊並不清楚，然被告以其名義標會，事先
    並未告知，亦未經其同意，且迄停會前才知被告以其名義標會等語（見本院九十
    一年四月十八日及同年六月十一日、八月二十二日訊問筆錄），佐之卷附之互助
    會單，證人丙○○參與之互助會，新Ａ會部分已登記標息為三千一百元，新Ｆ會
    已登記標息為二千八百元，亦即兩會均係死會，則被告未經丙○○之同意而擅自
    標取，其有冒標之事實至明，縱然其意在將標得之會款交付其他會員，惟其手段
    既有可議，亦非法之所許，即難解免應負之刑責。從而，本件事證已明，被告犯
    行堪以認定。
三、查本件據以標會之紙張上雖未書明標單字樣，惟參與投標者於標單均有登載投標
    人之姓名及金額，已據被告於本院調查中供明，而依民間互助會之習慣，該紙張
    上之記載，足以表示登載名義人擬以上述金額標取該互助會用意之證明，為刑法
    第二百二十條之準文書，且足以生損害於各登載名義人，是核被告所為，係犯刑
    法第三百三十九條第一項之詐欺取財及同法第二百十六條、第二百十條之行使偽
    造私文書罪。被告偽造被冒標者之署押（姓名），係偽造私文書之部分行為；偽
    造之行為已為進而加入競標之行使偽造私文書高度行為所吸收，均不另論罪。被
    告先後二次行使偽造私文書及詐欺取財犯行，時間緊接，顯係基於概括之犯意，
    而觸犯構成要件相同之罪名，各應依連續犯論以一罪，並加重其刑。又被告各該
    次冒名標會，使該會之不知情會員陷於錯誤交付會款，因而侵害各該會員之法益
    ，核屬一行為觸犯數罪名，應依想像競合犯之例，從一重處斷。被告所犯行使偽
    造私文書罪與詐欺取財罪間，有方法結果之牽連關係，應依牽連犯之例，從一重
    之行使偽造私文書罪處斷。爰審酌被告尚無不良素行及其犯罪之動機、目的、手
    段、、所生危害、所得款項及犯罪後之態度等一切情狀，量處如主文所示之刑，
    並諭知易科罰金之折算標準，以資懲儆。末查，被告前未曾受有期徒刑以上刑之
    宣告，此有臺灣高等法院被告全國前案紀錄表一紙在卷可稽，其經此教訓，應知
    警惕而無再犯之虞，再其犯後業已與自訴人等之互助會會員達成和解，並據自訴
    人陳明在卷，所宣告之刑，認以暫不執行為適當，併予宣告緩刑二年，以勵自新
    。至被告因冒標所偽造之標單，因已無證據證明現仍存在，自不併為沒收之宣告
    ，附此敘明。
四、自訴意旨另謂被告自任會首，另自九十年六月五日起至九十二年八月五日止，召
    組每會二萬元之互助會各一會（下稱新Ｂ會），然於會期中，冒會員「甲○○、
    曄盟實業、己○○、癸○○、陳鈺玲、乙○○」等名義標取會款，冒名新Ａ會及
    新Ｆ會會員丁○○名義標取會款，新Ｆ會會員庚○○本以四千元得標之標息，低
    報為二千八百元云云。經查，新Ｂ會會員甲○○及曄盟實業，因被告與渠等間有
    債務存在，是而參加新Ｂ會後，在九十年六月十日即將該會讓與被告，並同意以
    渠等名義標取會款以供清償前債，此據證人甲○○及施孟熹到庭陳明在卷，並有
    渠等所簽立之轉讓同意書在卷足憑；另會員己○○，因於九十年六月間聽聞被告
    遭人倒會，即要求退會，渠參與之新Ｂ會，則委由被告處理等語，另會員癸○○
    ，則於九十年七月份退出新Ｂ會，並同意被告可以其名義標取會款等語，另會員
    乙○○部分，原係乙○○之父以乙○○名義加入，嗣因周父住院，而與被告協商
    要退會，並委由被告全權處理等語，分據證人己○○、癸○○及乙○○之姐周惠
    文到庭敘明，且有轉讓同意書在卷可參；又會員丁○○部分，據其到庭陳稱曾參
    與新Ａ會及新Ｆ會各二會，新Ａ會部分已標取一會，另存一會活會，新Ｆ會部分
    均已標取，二會均未遭被告冒標等語；再會員庚○○標息部分，據證人辛○○到
    庭證述，其參與新Ａ會及新Ｆ會各一會，均已死會，新Ａ會部分伊當時本以四千
    元得標，但因新Ｆ會之庚○○亦要標會，所以同意與庚○○交換，後庚○○之會
    以二千八百元標取後還給伊等語，復有卷附之新Ａ會及新Ｆ會互助會單可佐，辛○○在新Ａ會之標息果為四千元無訛。是從上述，被告並無冒標或低報標息之情
    事；而會員陳鈺玲部分，因無確切住址可供傳喚，卷內復無相關資料足供審認該
    部分被告有何冒標之犯行，則自訴人前開指訴，顯無相關實據足證被告尚涉有偽
    造文書及詐欺之犯行，併此說明。
據上論斷，應依刑事訴訟法第三百四十三條、第三百三十一條第二項、第二百九十九
條第一項前段，刑法第五十六條、第二百十六條、第二百十條、第二百二十條第一項
、第三百三十九條第一項、第五十五條、第四十一條第一項前段、第七十四條第一款
，罰金罰鍰提高標準條例第一條前段、第二條，判決如主文。
中      華      民      國      九十一      年      三    月    二十五  日
                                臺灣彰化地方法院刑事第二庭
                                    法      官  王  義  閔
右正本證明與原本無異。
如不服本判決，應於判決送達後十日內，向本院提出上訴狀（須附繕本）。
告訴人或被害人對於判決如有不服具備理由請求檢察官上訴者，其上訴期間之計算係
以檢察官收受判決正本之日期為準。
                                    法院書記官  詹  國  立
中      華      民      國      九十一      年      三    月    二十六  日
刑法第二百十六條
行使第二百十條至第二百十五條之文書者，依偽造、變造文書或登載不實事項或使登
載不實事項之規定處斷。
刑法第二百十條
偽造、變造私文書，足以生損害於公眾或他人者，處五年以下有期徒刑。
刑法第二百二十條
在紙上或物品上之文字、符號、圖畫、照像，依習慣或特約，足以為表示其用者，
處三年以上十年以下有期徒刑。
錄音、錄影或電磁紀錄藉機器或電腦之處理所顯示之聲音、影像或符號，足以為表
示其用意之證明者，亦同。
稱電磁紀錄，指以電子、磁性或其他無法以人之知覺直接認識之方式所製成之紀錄
，而供電腦處理之用者。
刑法第三百三十九條
意圖為自己或第三人不法之所有，以詐術使人將本人或第三人之物交付者，處五年以
下有期徒刑、拘役或科或併科一千元以下罰金。
以前項方法得財產上不法之利益或使第三人得之者亦同。
前二項之未遂犯罰之。
